【裁判字號】    98,消債更,1210
【裁判日期】    981117
【裁判案由】    聲請更生程序
【裁判全文】
臺灣高雄地方法院民事裁定          98年度消債更字第1210號
聲  請  人  甲○○
上列當事人因消費者債務清理事件聲請更生，本院裁定如下：
    主  文
聲請駁回。
聲請費用由聲請人負擔。
    理  由
一、聲請意旨略以：聲請人曾於民國95年間與最大債權金融機構
    依「中華民國銀行公會會員辦理消費金融案件無擔保債務協
    商機制」協議未果，復於98年7 月再以書面向最大債權金融
    機構即日盛國際商業銀行請求共同協商債務清償方案，該銀
    行提出分180 期、利率0%、每月償還金額為新臺幣（下同）
    9,759 元之協議方案，然因尚有匯誠第一資產管理有限公司
    、萬榮行銷顧問有限公司及良京實業股份有限公司等之外賣
    債權約1,080,471 元未納入協商，且前揭外賣債權所提出之
    協商款合計每月約需11,000元，經考量自身經濟能力後，實
    無法接受上開兩還款方案，遂遭日盛銀行以「協商意願低落
    」為由發給前置協商不成立通知書。再者，聲請人每月平均
    收入約為33,000元，除自身必要支出外，尚須扶養母親及重
    病之妹妹，且聲請人之無擔保或無優先權之債務總額未逾1,
    200 萬元，復未經法院裁定開始清算程序或宣告破產，爰依
    消費者債務清理條例規定聲請更生。
二、按債務人不能清償債務或有不能清償之虞者，得依本條例所
    定更生程序，清理其債務；債務人無擔保或無優先權之債務
    總額未逾1,200 萬元者，於法院裁定開始清算程序或宣告破
    產前，得向法院聲請更生；法院開始更生程序之裁定，應載
    明其年、月、日、時，並即時發生效力；法院裁定開始更生
    或清算程序後，得命司法事務官進行更生或清算程序，必要
    時得選任律師、會計師或其他適當之自然人或法人一人為監
    督人或管理人，消費者債務清理條例第3 條、第42條第1 項
    、第45條第1 項、第16條第1 項分別定有明文。
三、聲請人就其主張聲請更生前債務總額為2,834,822 元，並於
    98年7 月以書面向日盛銀行請求共同協商債務清償方案，惟
    雙方無法達成協議等情，業據提出前置協商申請書、財產及
    收支狀況說明書、前置協商收入切結書、債權人清冊、前置
    協商不成立通知書等在卷為憑，經核大致相符，堪信為真實
    。是以依上揭說明，聲請人須有不能清償債務或有不能清償
    之虞，始得依本條例所定聲請更生。
四、惟查：
（一）聲請人於聲請前置協商之際，即向最大債權金融機構日盛
      銀行表示伊尚有匯誠第一資產管理有限公司、萬榮行銷顧
      問有限公司及良京實業股份有限公司等外賣債權存在，亦
      於債權人清冊中同此陳報，並檢具聲請人之財團法人金融
      機構聯合徵信中心當事人綜合信用報告在卷可稽，堪認為
      真實。然聲請人僅稱伊與前揭未納入協商範圍之外賣債權
      公司所協商之結果為每月須對其分別給付1,000 元、2,00
      0 元、8,000 元予以清償云云，卻未提出任何文件可資證
      明該協商成果為真，是就此部分陳報之真實性，容有疑義
      。
（二）再者，民法第1117條規定，受扶養權利者以不能維持生活
      而無謀生能力者為限；前項無謀生能力之限制，於直系血
      親尊親屬不適用之。聲請人雖稱母親現僅領取失業補助金
      而須受其扶養，但伊並無陳報每月受領金額數額為何及相
      關領取憑證，致本院無得認定此項陳報是否可採，且據聲
      請人之戶籍謄本所示，母親王秀美現年僅50歲，應仍為有
      謀生能力之人，尚難謂伊已屬無法維持生活之輩而須受聲
      請人扶養，另就聲請人之胞妹孫珮棻因罹患重病而受其扶
      養乙節，僅提出全民健康保險重大傷病核定審查通知書附
      卷，惟該項文件僅得證明孫佩棻罹患轉移性惡性腦瘤一事
      為真，故就聲請人是否實際有扶養胞妹之情事，無法據以
      認定，因此，聲請人陳報有扶養之必要等語，應不足採。
      又，若以聲請人之薪水33,000元為度，扣除行政院主計處
      所頒訂98年最低生活費高雄市為11,309元後，尚可餘21,
      691 元可供自由運用，聲請人實無由拒絕該銀行所提出分
      180 期、利率0%、每月償還金額為9,759 元之協議方案，
      此外，若將聲請人所陳報之外賣債權協商結果予以採信，
      前開剩餘金額仍足以清償上開兩協商方案無虞，聲請人仍
      有選擇成立協商之機會，非屬不能清償或有清償不能之虞
      者，且伊年齡僅28歲，仍處工作能力高峰，其陳稱有不能
      清償債務或有不能清償債務之虞云云，自難採信。
五、綜上，本件聲請人既未有無法清償或不能清償之虞之事由，
    應屬聲請更生之要件不備，且又無從補正，依首揭條文之意
    旨，自應駁回其更生之聲請，爰裁定如主文。
中    華    民    國    98    年    11    月    17    日
                  民事鳳山分庭庭  法  官  林意芳
上為正本係照原本作成。
如不服本裁定，應於裁定送達後10日內，以書狀向本院提出抗告
，並繳納抗告費新臺幣 1千元。
中    華    民    國    98    年    11    月    17    日
                                  書記官  陸艷娣


司法院資訊處製作；財團法人民間司法改革基金會備份。
